【裁判字號】    98,交上易,216
【裁判日期】    980908
【裁判案由】    過失傷害
【裁判全文】
臺灣高等法院刑事判決               98年度交上易字第216號
上  訴  人
即  被  告  甲○○
上列上訴人因過失傷害案件，不服台灣板橋地方法院九十八年度
交易字第二七四號，中華民國九十八年五月二十七日第一審判決
（起訴案號：台灣板橋地方法院檢察署九十七年度偵字第三二七
０一號），提起上訴，本院判決如下：
    主  文
上訴駁回。
甲○○緩刑貳年。
    事  實
一、甲○○於民國九十七年七月二十四日十八時五分許，駕駛車
    號一五０八－ＦＪ號自小貨車，沿臺北縣永和市○○街七五
    巷往民治街方向，行駛至永和市○○街七五巷十弄一號之無
    號誌交岔路口時，本應注意車輛行駛時，駕駛人應注意車前
    狀況，並隨時採取必要之安全措施，且車輛行至無號誌之交
    岔路口，應減速慢行，作隨時停車之準備，而依當時情形，
    又無不能注意之情事，竟疏未注意及此，適有丙○○騎乘車
    號二六五－ＤＦＣ號重型機車其後搭載乙○○，沿臺北縣永
    和市○○街六七巷八弄往同街七五巷十弄方向，亦行經上開
    交岔路口之際，雙方煞車及閃避不及，甲○○所駕駛前開自
    小貨車之車頭，乃與丙○○所騎乘之上開重型機車右側面發
    生擦撞，造成丙○○、乙○○均人車倒地後，丙○○受有右
    側足背撕裂傷、右側足背壓榨傷合併皮膚壞死之傷害，乙○○則受有右胸腔內傷、右大腿及右小腿拉傷之傷害（乙○○
    所受傷害之部分，未經提出告訴）。嗣警方據報後趕往現場
    處理，甲○○在當場對於前來處理之臺北縣政府警察局永和
    分局永和交通分隊警員李忠儒坦承為本件車禍事故之肇事人
    ，自首而接受裁判。
二、案經丙○○訴由臺北縣政府警察局永和分局報告臺灣板橋地
    方法院檢察署檢察官偵查起訴。
    理  由
壹、程序方面：
    按被告以外之人於審判外之言詞或書面陳述，除法律有規定
    者外，不得作為證據；又被告以外之人於審判外之陳述，雖
    不符合同法第一百五十九條之一至第一百五十九條之四之規
    定，但經當事人於審判程序同意作為證據，法院審酌該言詞
    陳述或書面陳述作成時之情況，認為適當者，亦得為證據。
    當事人、代理人或辯護人於法院調查證據時，知有第一百五
    十九條第一項不得為證據之情形，而未於言詞辯論終結前聲
    明異議者，視為有前項之同意，刑事訴訟法第一百五十九條
    第一項及第一百五十九條之五分別定有明文。本判決下列所
    引用之各該被告以外之人於審判外之陳述（包含書面陳述）
    ，雖屬傳聞證據，惟當事人於本院審判期日中表示同意作為
    證據方法而不予爭執，本院審酌上開證據資料製作時之情況
    ，尚無違法不當及證明力明顯過低之瑕疵，亦認為以之作為
    證據應屬適當。揆諸前開規定，爰依刑事訴訟法第一百五十
    九條之五規定，認前揭證據資料均有證據能力，先予敘明。
貳、實體方面：
一、上開犯罪事實，迭據上訴人即被告甲○○於原審及本院審理
    時均坦承不諱（見原審卷第一四頁反面，本院卷第二０頁）
    ，核與告訴人丙○○於警詢時及偵查中所指述車禍發生之情
    節大致相符（見偵卷第九、一五、四四、四五、五二頁），
    並有道路交通事故現場圖、道路交通事故調查報告表(一)、(二)
    以及現場暨車損照片共計三十二幀在卷可佐（見偵卷第四、
    六、七、一九至三四頁），足認被告於前開時、地駕車肇事
    之事實明確。另按汽車行駛時，駕駛人應注意車前狀況，並
    隨時採取必要之安全措施；車輛行至無號誌之交岔路口，應
    減速慢行，作隨時停車之準備，道路交通安全規則第九十四
    條第三項、第九十三條第一項第二款分別定有明文，被告駕
    車自應注意上開交通安全之相關規定，且並無不能注意之情
    事，猶疏未注意車前狀況，且於行經該處無號誌之交岔路口
    ，並未減速慢行，作隨時停車之準備，以致煞車及閃避不及
    ，而與告訴人所騎乘之機車發生擦撞，則其對於上開駕車肇
    事並使人受傷之行為具有過失責任自明。至告訴人本身雖亦
    因騎車行至無號誌之交岔路口，左方車未讓右方車先行，違
    反道路交通安全規則第一百零二條第一項第二款規定，是其
    對本件交通事故之發生，顯與有過失，然此尚不能減免被告
    過失傷害刑責，而臺灣省臺北縣區車輛行車事故鑑定委員會
    亦同此認定「甲○○駕駛小客貨車，行經無號誌交岔路口，
    未注意車前狀況，為肇事次因」、「丙○○駕駛普通重型機
    車，行經無號誌之交岔路口，左方車未讓右方車先行，為肇
    事主因」，有該鑑定委員會九十八年三月二日北縣鑑字第０
    九七五一八一八五０號函附鑑定意見書一份在卷可參（見偵
    卷第五四至五七頁）。又本件告訴人確因被告上開過失駕駛
    行為，受有右側足背撕裂傷、右側足背壓榨傷合併皮膚壞死
    之傷害一節，亦有國防醫學院三軍總醫院附設民眾診療服務
    處診斷證明書二份附卷可資為憑（見偵卷第三九、四０頁）
    ，是被告之過失行為與告訴人所受之傷害結果間，具有相當
    因果關係。本件事證明確，被告過失犯行堪以認定，自應依
    法論科。
二、核被告所為，係犯刑法第二百八十四條第一項前段之過失傷
    害罪。又查被告於駕車肇事之後，在有偵查犯罪職權之公務
    員發覺前，即向前往現場處理之臺北縣政府警察局永和分局
    永和交通分隊警員李忠儒表示係肇事人，並願意接受裁判一
    情，有臺北縣政府警察局永和分局道路交通事故肇事人自首
    情形紀錄表一張附卷可按（見偵卷第三七、三八頁），乃依
    刑法第六十二條前段規定減輕其刑。
三、原審經詳細調查，以被告罪證明確，適用上揭規定，並審酌
    被告先前未曾受有期徒刑以上之罪刑宣告，素行尚可，且被
    害人對於本件車禍事故之發生，其本身亦有顯而易見之過失
    ，已如前述，則被告過失程度尚非重大，復參酌被害人所受
    損害之程度及被告事發後大致坦承本件過失犯行，犯後態度
    尚稱良好等一切情狀，量處拘役四十日，並諭知易科罰金之
    折算標準。核原審認事用法，並無不合，量刑亦屬允當。被
    告以原審量刑過重為由上訴，請求撤銷改判，為無理由，應
    予駁回。惟查被告前無因故意犯罪受有期徒刑以上刑之宣告
    ，有臺灣高等法院被告前案紀錄表一紙在卷可稽（見本院卷
    第一０頁），且斟酌被告於本院審理時已和被害人以新台幣
    二萬元達成和解，有和解筆錄在卷可憑（見本院卷第二０—
    一頁），本院認被告經此偵審程序及論罪科刑之宣告，應知
    所警惕，信無再犯之虞，因認對被告所宣告之刑以暫不執行
    為適當，爰併宣告緩刑二年，以勵自新。
據上論斷，應依刑事訴訟法第三百六十八條，刑法第七十四條第
一項第一款，判決如主文。
本案經檢察官曾俊哲到庭執行職務。
中    華    民    國    98    年    9     月    8    日
                  刑事第十七庭  審判長法  官 趙功恆
                                      法  官 陳世宗
                                      法  官 陳憲裕
以上正本證明與原本無異。
不得上訴。
                                      書記官 張玉如
中    華    民    國    98    年    9     月    8    日
附錄：本案論罪科刑法條全文
刑法第二百八十四條：
（過失傷害罪）
因過失傷害人者，處 6 月以下有期徒刑、拘役或 5 百元以下罰
金，致重傷者，處1年以下有期徒刑、拘役或5百元以下罰金。
從事業務之人，因業務上之過失傷害人者，處 1 年以下有期徒刑
、拘役或1 千元以下罰金，致重傷者，處 3 年以下有期徒刑、
拘役或2千元以下罰金。


司法院資訊處製作；財團法人民間司法改革基金會備份。
